臺灣士林地方法院民事簡易判決
111年度湖簡字第354號
原      告  陳豐彬  

被      告  李秀娟  
上列當事人間請求給付票款事件，本院於民國111年8月15日言詞
辯論終結，判決如下：
    主  文
被告應給付原告新臺幣58萬元，及其中新臺幣25萬元自民國110
年11月24日起，其中新臺幣33萬元自民國110年12月6日起，均至
清償日止，按週年利率6%計算之利息。
原告其餘之訴駁回。
訴訟費用新臺幣6,280元由被告負擔。
本判決原告勝訴部分得假執行。
    事實及理由
一、原告主張：原告執有被告簽發如附表所示支票2紙（下稱系
    爭支票）。詎屆期提示竟因存款不足而遭退票，被告應負清
    償票款之責，爰依票據法律關係提起本件訴訟等語。並聲明
    ：被告應給付原告新臺幣（下同）58萬元及其中25萬元自民
    國110年11月24日起，其中33萬元自110年12月4日起，均至
    清償日止，按週年利率6%計算之利息。
二、被告則以：被告有資金之需求，遂請訴外人吳忠杰幫忙調錢
    ，系爭支票係被告簽發交付予吳忠杰作為調錢用，但吳忠杰
    取走支票後並未將款項交付予被告，被告並未收到來自原告
    之款項，原告不得持系爭支票對其行使票據權利等語，以資
    抗辯。並聲明：駁回原告之訴。
三、本院之判斷：
（一）按票據債務人不得以自己與發票人或執票人之前手間所存
      抗辯之事由對抗執票人。但執票人取得票據出於惡意者，
      不在此限。票據法第13條定有明文。此乃因票據具有無因
      性（抽象性或無色性）之特質，票據行為一經成立後，即
      與其基礎之原因關係各自獨立，而完全不沾染原因關係之
      色彩。票據權利之行使不以其原因關係存在為前提，原因
      關係不存在或無效，並不影響票據行為之效力，執票人仍
      得依票據文義行使權利。換言之，票據債務人與執票人若
      非前後手關係，則票據債務人不得對執票人主張原因關係
      抗辯（原因關係抗辯限制）。但若執票人取得票據是惡意
      者，即明知抗辯事由之存在，票據債務人得為原因關係抗
      辯。本件被告抗辯系爭支票係其簽發交付予吳忠杰，委請
      吳忠杰協助借款，然吳忠杰並未將借款交付給被告等語。
      查，原告係自吳忠杰受讓系爭支票，原告與被告間並非直
      接前後手關係，被告復未能證明原告取得系爭支票時，明
      知吳忠杰與被告間上開協助調錢之關係，依上開說明，被
      告自不得執其與吳忠杰間之原因關係對抗原告。是以被告
      所主張之上開簽發系爭支票之原因關係縱認屬實，要不能
      以之對抗原告。
（二）按在票據上簽名者，依票上所載文義負責。票據法第5條
      第1項定有明文。又執票人為付款之提示而被拒絕時，對
      於發票人得行使追索權，並得請求自為付款提示日起之利
      息，如無約定利率者，依年利六釐計算，票據法第131條
      第1項、第133條分別有明文。本件被告就系爭支票所為前
      揭之抗辯並無足採，原告分別於附表所示之日期提示系爭
      支票未獲付款，被告應負發票人責任，須按系爭支票面額
      給付。另原告主張被告應自退票日給付遲延利息，即其中
      25萬元自110年11月24日起，其中33萬元自110年12月6日
      起，均至清償日止，按週年利率6%計算之利息部分，即屬
      有據，逾此範圍，則無理由。
四、從而，原告依票款給付法律關係，請求被告給付原告58萬元
    及其中25萬元自110年11月24日起，其中33萬元自110年12月
    6日起，均至清償日止，按週年利率6%計算之利息部分，為
    有理由，應予准許，逾此範圍，為無理由，應予駁回。又本
    件係適用簡易訴訟程序所為被告敗訴之判決，應依職權宣告
    假執行。
五、訴訟費用負擔之依據：民事訴訟法第79條。並確定訴訟費用
    額為6,280元（第一審裁判費），應由被告負擔。
中　　華　　民　　國　　111 　年　　8 　　月　　29　　日
                  內湖簡易庭  法　官　林銘宏
本件為正本係照原本作成。　　　　　　　　　     
如不服本判決，應於送達後20日內，向本院提出上訴狀並表明上
訴理由，如於本判決宣示後送達前提起上訴者，應於判決送達後
20日內補提上訴理由書（須附繕本）。
中　　華　　民　　國　　111 　年　　8 　　月　　29　　日
                              書記官  許秋莉

附表：
編號 發票人 付款人 票面金額 發票日 退票日 支票號碼  1 李秀娟 合作金庫商業銀行南京東路分行 250,000元 110年11月24日 110年11月24日 HZ0000000  2 李秀娟 合作金庫商業銀行南京東路分行 330,000元 110年12月4日 110年12月6日 HZ0000000